【裁判字號】    95,上易,1921
【裁判日期】    951121
【裁判案由】    侵占
【裁判全文】
臺灣高等法院刑事判決                95年度上易字第1921號
上  訴  人  台灣桃園地方法院檢察署檢察官
被      告  乙○○
                      號
上列上訴人因被告侵占案件，不服台灣桃園地方法院95年度易字
第653號，中華民國95年7月31日第一審判決（起訴案號：台灣桃
園地方法院檢察署95年度偵字第6957號）提起上訴，本院判決如
下：
    主  文
原判決撤銷。
乙○○意圖為自己不法之所有，而侵占業務上所持有之物，處有
期徒刑陸月，如易科罰金，以佰元折算壹日。緩刑年。
    事  實
一、乙○○係鑫成國際行銷有限公司（下簡稱鑫成公司，嗣於民
    國93年11月16日解散）之負責人，平日替客戶辦理銀行貸款
    業務，為從事業務之人。93年7月30日受甲○○委託，向陽
    信商業銀行股份有限公司桃園分行（下簡稱陽信銀行）辦理
    小額消費貸款。陽信銀行核准貸款後，乙○○竟意圖為自己
    不法之所有，將甲○○所貸得新台幣（下同）350,000元予
    以侵占，未交付甲○○。嗣甲○○接獲陽信銀行催收其還款
    時，始查知上情。
二、案件經被害人甲○○提出告訴，由台灣桃園地方法院檢察署
    檢察官偵查起訴。
    理  由
一、訊之被告乙○○矢口否認有侵占之犯行，辯稱：告訴人甲○
    ○委託我向陽信銀行辦理貸款，核貸350,000元，因告訴人
    說他不再需要使用，將錢借給我，由我向銀行繳款，並無侵
    占之意思云云。
二、然查：
（一）上開犯罪事實，迭據被害人甲○○於檢察官訊問時指證綦
      詳，明確稱：我是軍人，經部隊的士官介紹找被告辦理貸
      款，資料給被告，也至銀行對保，因為利率太高，我就跟
      被告說我不想辦了，錢也沒拿到，後來是陽信銀行通知我
      錢沒有繳，我才知道等語（見交查字偵查卷第4頁、第5頁
      、第38頁、第39頁），並有陽信銀行桃園分行95年1月12
      日陽信桃字第95003號函及所附信用貸款借據暨約定書（
      小額消費者貸款）、本票、授權書影本等在卷可稽。
（二）被告雖於法院審理中稱係經告訴人同意，將銀行核貸之35
      0,000元改為借款，由其使用，並向銀行分期繳款云云。
      然其於檢察官偵查中係稱：告訴人核貸之350,000元，其
      並未向告訴人借貸使用，而係其鑫成公司之職員陳瑞香將
      之冒領侵吞云云（見偵字偵查卷第10頁、第11頁）。而被
      告為鑫成公司負責人，竟對所僱用之職員陳瑞香不知其年
      籍、住所及任何人事資料，此顯與情理不符。且被告坦承
      告訴人所貸款項，一直都由其向銀行分期繳納，後因財務
      困難，才遲延未繳（見交查字偵查卷第78頁）。則如他人
      侵占使用該貸款，何以被告願意一直繳納貸款本息，且何
      以始終不告知告訴人。且如其早已得告訴人同意，借得該
      款項，何以於檢察官偵查中不據實陳述，反編謊言，稱他
      人侵占。其事後改稱係經告訴人同意改為借款之詞，乃係
      告訴人向檢察官告訴後，被告與告訴人達成民事和解，勾
      串飾卸之詞，此有其與告訴人事後和解之切結書、本票在
      卷可查。而告訴人於原審亦配合其所辯，改稱係借予被告
      云云，乃和解後迴護被告之詞，不足為其有利之認定。
（三）綜上所述，被告所辯，為諉責之詞，不足採信，其罪證明
      確，洵堪認定，應予依法論科。
三、查被告平日以代辦貸款為業，為從事業務之人，核被告所為
    ，係犯刑法第336條第2項之業務侵占罪。原審未詳予研求，
    遽為被告無罪之諭知，尚有未洽。公訴人上訴意旨，指摘原
    判決不當，為有理由，應由本院將原判決撤銷改判。爰審酌
    被告犯罪之動機、目的、情節，犯罪後態度及其他一切情狀
    ，乃判處如主文第2項所示之刑。被告於犯罪時之刑法第41
    條第1項前段規定：「犯最重本刑為5年以下有期徒刑以下之
    刑之罪，而受6個月以下有期徒刑或拘役之宣告，因身體、
    教育、職業、家庭之關係或其他正當事由，執行顯有困難者
    ，得以1元以上3元以下折算1日，易科罰金。」又被告行為
    時之易科罰金折算標準，修正前罰金罰鍰提高標準條例第2
    條前段（現已刪除）規定，就其原定數額提高為100倍折算1
    日，則本件被告行為時之易科罰金折算標準，應以銀元300
    元折算1日，經折算為新臺幣後，應以新臺幣900元折算為1
    日。惟95年7月1日修正公布施行之刑法第41條第1項前段則
    規定：「犯最重本刑為5年以下有期徒刑以下之刑之罪，而
    受6個月以下有期徒刑或拘役之宣告者，得以新臺幣1千元、
    2千元或3千元折算1日，易科罰金。」比較修正前後之易科
    罰金折算標準，以95年7月1日修正公布施行前之規定，較有
    利於被告，應依刑法第2條第1項前段，適用修正前刑法第41
    條第1項前段規定，定其折算標準。又念被告前無不良素行
    ，未曾受有期徒刑以上刑之宣告，有本院被告全國前案紀錄
    表在卷可按，犯罪後已與告訴人和解，其經此教訓，當知所
    警惕，而無再犯之虞，本院因認其刑之宣告，以暫不執行為
    適當，乃同時宣示緩刑三年，以勵自新。
四、據上論斷，應依刑事訴訟法第369條第1項前段、第364條、
    第299條第1項前段，刑法第2條第1項前段、第336條第2項、
    第41條第1項前段（行為時法）、第74條第1項第1款，罰金
    罰鍰提高標準條例第1條前段、第2條（行為時法），判決如
    主文。
本案經檢察官吳國南到庭執行職務。
中    華    民    國    95    年    11    月    21    日
                  臺灣高等法院刑事第十六庭
                              審判長法  官  葉騰瑞
                                    法  官  黃俊明
                                    法  官  趙功恆
以上正本證明與原本無異。
不得上訴。
                                    書記官  孫佩琳
中    華    民    國    95    年    11    月    21    日
附錄本案論罪科刑法條全文：
刑法第336條第2項
對於業務上所持有之物，犯前條第一項之罪者，處六月以上五年
以下有期徒刑，得併科三千元以下罰金。


司法院資訊處製作；財團法人民間司法改革基金會備份。
